【裁判字號】    99,監宣,111
【裁判日期】    990709
【裁判案由】    監護宣告
【裁判全文】
臺灣桃園地方法院民事裁定             99年度監宣字第111號
聲  請  人  甲○○即選定監護.
相  對  人  丙○○(即受監護宣.
關  係  人  乙○○（即指定會同開具財產清冊之人）
上列聲請人對於相對人聲請監護宣告事件，本院裁定如下：
    主  文
宣告丙○○（女；民國○○年○ 月○○日生；身分證統一編號：Ｚ000
000000號）為受監護宣告之人。
選定甲○○（男；民國○○年○ 月○○日生；身分證統一編號：Ｚ000
000000號）為受監護宣告人之監護人。
指定乙○○（女；民國○○年○ 月○○日生；身分證統一編號：Ｚ000
000000號）為會同開具財產清冊之人。
聲請程序費用新臺幣壹仟元由受監護宣告人負擔。
    理  由
一、本件聲請意旨略以：聲請人為相對人之兄；相對人因罹精神
    疾病，近日已至因精神障礙或其他心智缺陷，致不能為意思
    表示或受意思表示，或不能辨視其意思表示之效果，為此依
    民法第14條、民事訴訟法第597 條第1 項之規定，聲請准對
    相對人為監護宣告。
二、關於宣告相對人為受監護宣告人部分：
(一)按「對於因精神障礙或其他心智缺陷，致不能為意思表示或
    受意思表示，或不能辨識其意思表示之效果者，法院得因本
    人、配偶、四親等內之親屬、最近一年有同居事實之其他親
    屬、檢察官、主管機關或社會福利機構之聲請，為監護之宣
    告。」，民法第14條第1 項定有明文。
(二)本院於鑑定機關即行政院衛生署桃園療養院所屬精神鑑定醫
    師陳炯旭前，訊問勘驗相對人，經法官詢問相對人，相對人
    口中喃喃自語，或二眼無神，或緊閉雙眼，均無回應，聲請
    人當場則表示：相對人曾發生嚴重車禍，目前已不認得任何
    人，無法與他人對話，會喃喃自語等語，有本院99年5 月11
    日勘驗訊問筆錄1 份在卷可憑。而據鑑定人提出之鑑定報告
    ，略以：相對人在民國77年發生車禍，當時曾經出現意識喪
    失，電腦斷層顯示有腦部出血。出院時可生活自理，但後續
    相對人開始出現聽幻覺（主要為宗教之內容）、四處遊蕩、
    功能退化，當時相對人仍不願意就醫，並曾經出現走失而被
    警察通知家人之情形。86年左右，相對人開始居住於芎林教
    會，後來才至署立竹東醫院接受治療。署立竹東醫院病歷摘
    要影本顯示：相對人於93年5 月4 日因情緒激躁、易怒、自
    言自語、干擾行為、自我照顧能力差等症，而送至該院接受
    住院治療，（民國93年7 月1 日之電腦斷層掃描結果: 右大
    腦主要血管梗塞、水腦症、疑似腦幹中風）。經急性病房冶
    療後，轉慢性復健治療，近3 年來不語，缺乏人際互動，無
    法配合病房常規活動，日常生活自理無法自行完成，需工作
    人員協助。結論：相對人為慢性精神病患，目前日常生活自
    理需人完全協助，無法有經濟活動能力及社會活動能力，即
    其因精神障礙或其他心智缺陷，致其為意思表示、受意思表
    示或辨識意思表示效果能力達不能之程度，未來應無回復之
    可能。有該院99年6 月29日桃療醫字第0990004099號函暨所
    附精神鑑定報告書在卷可參。
(三)本院斟酌上開一切情事，認相對人之精神障礙之狀態以及心
    智上之缺陷情形，已達到不能為意思表示或受意思表示或不
    能辨識其意思表示之效果的程度，故應依法對相對人為監護
    之宣告。
三、關於指定受監護宣告人之監護人及會同開具財產清冊之人部
    分：
(一)按「法院為監護之宣告時，應依職權就配偶、四親等內之親
    屬、最近一年有同居事實之其他親屬、主管機關、社會福利
    機構或其他適當之人選定一人或數人為監護人，並同時指定
    會同開具財產清冊之人。」；「法院為前項選定及指定前，
    得命主管機關或社會福利機構進行訪視，提出調查報告及建
    議。監護之聲請人或利害關係人亦得提出相關資料或證據，
    供法院斟酌。」；「法院選定監護人時，應依受監護宣告之
    人之最佳利益，優先考量受監護宣告之人之意見，審酌一切
    情狀，並注意下列事項：一、受監護宣告之人之身心狀態與
    生活及財產狀況。二、受監護宣告之人與其配偶、子女或其
    他共同生活之人間之情感狀況。三、監護人之職業、經歷、
    意見及其與受監護宣告之人之利害關係。四、法人為監護人
    時，其事業之種類與內容，法人及其代表人與受監護宣告之
    人之利害關係。」，民法第1111條第1 項、第2 項、第1111
    條之1 分別定有明文。
(二)經本院囑請桃園縣政府社會局及臺北縣政府社會局對聲請人
    等進行訪視，訪視報告略以：相對人無結婚、無子女、無工
    作，且父母均已過世，相對人父母育有七名子女，二人已過
    世，相對人之其餘兄弟或定居大陸，或患有疾病，或因經濟
    能力有限無法協助相對人，目前由聲請人甲○○及相對人之
    大姊乙○○負責照顧處理相對人之各項事務，相對人因已不
    識親人，且精神狀況每況愈下，故醫院期待相對人可轉安置
    機構。桃園縣政府社會處社工員告知相對人自99年起將有補
    助可請領，惟因相對人無法表達相關資料訊息而無法領取，
    故社工員建議申請監護宣告事宜，聲請人乃向法院聲請對相
    對人為監護宣告。相對人於38歲時發生車禍，未持續追蹤治
    療，後即出現怪異行為，相對人篤信基督教，於到新竹縣芎
    林教會工作過程中被教會人員發現異狀，因而由教會人員協
    助至新竹縣署立竹東醫院治療。目前醫療費用均由相對人的
    社會福利補助( 身心障礙生活補助) 支應。聲請人表示，目
    前相對人一切事務大都由相對人大姊及聲請人共同處理，其
    他兄弟姐妹大都不願處理相對人之各項事宜。相對人大姊為
    相對人各項事務主要處理者，因年紀逐漸變老，才擬請由聲
    請人擔任監護人俾日後照顧相對人等語，上情有桃園縣政府
    社會處社會工作及救助科監護宣告訪視報告、臺北縣政府社
    會局個案處理報告附卷可稽。本院參諸前開訪視報告，考量
    聲請人甲○○為相對人兄，關係人乙○○為相對人之大姐，
    其二人均為相對人之實際照顧者，且均關心相對人，故認由
    聲請人甲○○擔任相對人之監護人、由關係人乙○○擔任會
    同開具財產清冊之人，應符合受監護宣告人之最佳利益，爰
    依前揭規定選定聲請人為相對人之監護人、併指定關係人乙
    ○○為會同開具財產清冊之人。
(三)本件經本院選定之監護人，應依民法第1112條規定，負責養
    護治療受監護宣告人之身體。又依民法第1113條準用同法第
    1099條、第1099條之1 、第1100條、第1101條、第1102之規
    定，於監護開始時，監護人對於受監護宣告人之財產，應會
    同本院指定之會同開具財產清冊之人，於二個月內開具財產
    清冊並陳報法院；於前條之財產清冊開具完成並陳報法院前
    ，監護人對於受監護人之財產，僅得為管理上必要之行為（
    不得處分）；監護人應以善良管理人之注意執行監護職務；
    監護人對於受監護人之財產，非為受監護人之利益，不得使
    用、代為或同意處分；監護人為代理受監護人購置或處分不
    動產、或代理受監護人就供其居住之建築物或其基地出租、
    供他人使用或終止租賃之行為，非經法院許可，不生效力；
    監護人不得以受監護人之財產為投資（但購買公債、國庫券
    、中央銀行儲蓄券、金融債券、可轉讓定期存單、金融機構
    承兌匯票或保證商業本票，不在此限）；監護人不得受讓受
    監護人之財產，附此敘明。
四、依民事訴訟法第608 條第1 項，裁定如主文。
中    華    民    國    99    年    7     月    9     日
                          家事法庭法  官  林曉芳
上列正本證明與原本無異。
本裁定就對相對人之監護宣告部分不得抗告；另就其餘有關選定
監護人及指定會同開具財產清冊之人部分如有不服，應於本裁定
送達後10日內向本院提出抗告狀。
中    華    民    國    99    年    7     月    9     日
                                  書記官  邱仕瀧

司法院資訊處製作；財團法人民間司法改革基金會備份。
